【裁判字號】    89,判,2312
【裁判日期】    890623
【裁判案由】    綜合所得稅
【裁判全文】
行  政  法  院  判  決                          八十九年度判字第二三一二號
    原      告  甲○○
    被      告  財政部臺灣省北區國稅局
右當事人間因綜合所得稅事件，原告不服行政院中華民國八十八年四月三十日台八十
八訴字第一六九九五號再訴願決定，提起行政訴訟。本院判決如左︰
    主  文
原告之訴駁回。
    事  實
緣原告八十二年度綜合所得稅結算申報，被告以其漏報取自國防部中山科學研究院（
以下簡稱中科院）之薪資所得計新台幣（下同）一六二、○一二元，乃核定補徵稅額
九、七二○元。原告不服，就取自中科院薪資所得一六二、○一二元部分，申經復查
結果，未准變更，提起訴願、再訴願，遞遭決定駁回，遂提起行政訴訟，茲摘兩造
訴辯意旨於次：
原告起訴意旨略謂：為什麼除了軍職人員外，中科院全體都要補稅﹖追補五年所得稅
，為何不追補二十五年呢﹖如果稅法規定二十五年未繳，追補稅要罰一千萬元，也是
要繳一千萬元﹖如果稅法規定二十五年未繳，追補稅是死刑，也是死罪﹖行政法院判
決是否公平等語。
被告答辯意旨略謂︰中科院之預算雖分別依計畫編列人事費支應其員工之各項給與，
但實際上領受「科技品位加給」或「技術津貼」之非軍職人員，無論配屬之單位或參
與不同計畫，悉依該院所訂「科技人員品位加給支給標準表」、「技術員薪給標準表
」之等級，每月按級定額領取「科技品位加給」或「技術津貼」。該院與其聘僱人員
之約定事項亦載明所指薪給，除實物代金及眷補費外，包括全部給與，是以該院非軍
職人員所領受之「科技品位加給」或「技術津貼」，核屬其因提供勞務所取得之報酬
，另被告於八十二年間曾派員前往該院現場瞭解結果，該院支付非軍職人員之「科技
品位加給」及「技術津貼」係採按月給付方式，是原核定以系爭薪資所得（研究補助
費或品位加給）一六二、○一二元，併課當年度綜合所得額，核定應補稅額九、七二
○元，要無不合，請予維持。綜上論述：原處分及所為復查、訴願、再訴願決定並無
違誤，請判決駁回原告之訴等語。
    理  由
按中華民國政府或外國政府，國際機構、教育、文化、科學研究機構、團體，或其他
公私組織，為獎勵進修、研究或參加科學或職業訓練而給與之獎學金及研究、考察補
助費等所得，免納所得稅。但受領之獎學金或補助費，如係為授與人提供勞務所取得
之報酬，不適用之，為行為時所得稅法第四條第八款所規定。又凡公、教、軍、警、
公私事業職工薪資及提供勞務者之所得，為薪資所得，該項所得之計算，以在職務上
或工作上取得之各種薪資收入為所得額；前項薪資包括薪金、俸給、工資、津貼、歲
費、獎金、紅利、各種補助費及按月或按年分期給付之退休金或養老金。但為雇主之
目的，執行職務而支領之差旅費、日支費及加班費不超過規定標準者，及依同法第四
條規定免稅之項目，不在此限，復為同法第十四條第一項第三類所明定。查，本件原
告八十二年度綜合所得稅結算申報，被告以其漏報取自中科院之薪資所得計一六二、
○一二元，乃核定補徵稅額九、七二○元，原告不服，就取自中科院薪資所得一六二
、○一二元部分，申經復查結果，未准變更，乃循序提起行政訴訟，主張如事實欄所
載。經查，憲法第一百六十五條係規定教育科學藝術工作者生活之保障，與憲法第十
九條規定人民有依法律納稅之義務，兩者併行不悖。前者，要求政府依國民經濟進展
之情形，隨時提高教育科學藝術工作者之待遇；但並不因此免除該類人員依法納稅之
義務。因此，除非法律明定，得免納稅義務者外，稅捐單位對之課徵各類稅款，無違
憲法第十九條、第一百七十一條及中央法規標準法第十一條之規定。從而，中科院不
論依何法源設立，其所屬人員是否具有同軍人之身分，除非法律明定免徵綜合所得
稅外，自不得解免其納稅之義務。又行政法上所謂信賴保護原則，係指人民因相信既
存之法秩序，而安排其生活或處置其財產，則不能因嗣後法規之制定或修正，而使其
遭受不能預見之損害，用以保護人民之既得權益。本原則之適用，係在禁止新制定或
修正法規有溯及既往之效力。而所謂平等原則，係指相同之事件應為相同之處理，不
同之事件則應為不同之處理，除有合理正當之事由外，否則不得為差別待遇，合先
明。本件中科院之預算雖分別依計畫編列人事費支應其員工之各項給與，但實際上領
受「品位加給」或「技術津貼」之非軍職人員，無論配屬之單位參與不同計畫，均依
該院所訂「科技人員品位加給支給標準表」、「技術員薪給標準表」之等級，每月按
級定額領取科技品位加給或技術津貼。且該院與其聘僱人員之約定事項亦載明所指薪
給，除實物代金及眷補費外，包括全部給與，其非軍職人員所領受之科技品位加給或
技術津貼，核屬因提供勞務所取得之報酬，應無行為時所得稅法第四條第八款免納所
得稅規定之適用。況被告於八十二年間派員前往該中科院瞭解結果，其支付非軍職人
員之科技品位加給及技術津貼確係按月給付方式，復經中科院八十一年十一月三日（
八一）訓誠字第一六八七三號函，說明該院各類薪資扣繳所得稅狀況：「以該院於年
度開始即訂有各項研究計畫，並按照研究計畫逐月實施。各項研究計畫除一般經費外
，為獎勵科技人員竭盡心智參與研發工作，另編列研發人員研究補助費及技術津貼。
為便利作業，研發人員研究補助費係採按月發放方式，再經由成本歸戶手續，回歸計
畫預算內（研究補助費採個案給付，必將增加人力及作業之負擔，不符經濟效益）」
等語。足見中科院給付非軍職員工之品位加給及技術津貼之所得，屬經常性研究補助
費給與，且依職級按月定額支給，為提供勞務所取得之報酬，依首揭規定，核非免稅
之薪資所得，被告依法發單補徵稅款，並未逾稅捐稽徵法第二十一條所定核課期間，
於法並無不合。至財政部（六十八）台財稅字第三八五○一號函釋說明：「一、凡依
職級按月定額發給者，應屬各該研究人員之薪資所得，應於給付時應依法辦理扣繳，
所得人並應於年度結算申報時合併申報課稅。二、如係按研究計畫個案給付、並非通
案按職級按月給付者，則為研究補助費，依法可免納所得稅。三、如屬第一種情形，
中科院以往未依法扣繳，所得人以往年度亦未申報納稅者，應即請中科院轉知各所得
人自行向稽徵機關補報並補繳應納稅款，可免予處罰，自六十九年一月起，中科院應
於給付時依法扣繳，所得人應於每年終後合併申報綜合所得稅。．．．」該函釋係財
政部依其法定職權所發布之命令，核與所得稅法及有關法規規定，並無違背，且該函
釋並未就系爭依職級按月定額發給之所得為應予免稅之承諾，又首揭所得稅法之規定
並未因修正而變更，行政院秘書長於八十四年十月十七日台八十四年財三七○○七號
函並非變更財政部（六十八）台財稅字第三八五○一號函釋，自無稅捐稽徵法第一條
之一及行政法信賴保護原則之適用，亦不得因被告向上級機關請求函釋，而主張不溯
既往原則免予補徵。且課稅與否應由稅捐稽徵機關依法認定，非可由事業團體或機關
自行認定之。而中小學教師課後輔導等所得，與本件系爭所得，性質上並非相同之事
件，本件被告所為課稅之處分，亦無違平等原則。另納稅義務人如有所得稅法第十四
條第一項各類之所得，即應依同法第七十一條規定申報納稅，而所得稅法第九十五條
之規定，僅係為加強課稅資料之正確性，授予稽徵機關調查及督促扣繳義務人對於扣
繳報告之確實，是尚不因稽徵機關未為調查或督促扣繳義務人，即認納稅義務人就其
取得之所得不負申報納稅之義務。從而，被告依據首揭法律規定，課徵本件系爭所得
稅，無違憲法第一百六十五條、第一百七十一條及中央法規標準法第十一條之規定。
原告主張，核無足採。原處分洵無違誤，一再訴願決定，遞予維持，俱無不合。原告
起訴意旨，難謂為有理由，應予駁回。
據上論結，本件原告之訴為無理由，爰依行政訴訟法第二十六條後段，判決如主文。
中    華    民    國     八十九      年      六      月     二十三      日
                    行 政 法 院 第 六 庭
                                審 判 長 評  事      徐  樹  海
                                         評  事      黃  合  文
                                         評  事      高  啟  燦
                                         評  事      蔡  進  田
                                         評  事      劉  鑫  楨
右  正  本  證  明  與  原  本  無  異
                                         法院書記官  陳  盛  信
中    華    民    國     八十九      年      六      月     二十六      日


司法院資訊處製作；財團法人民間司法改革基金會備份。
